【裁判字號】    95,交易,18
【裁判日期】    950221
【裁判案由】    公共危險等
【裁判全文】
臺灣彰化地方法院刑事判決              95年度交易字第18號
公  訴  人  臺灣彰化地方法院檢察署檢察官
被      告  甲○○
上列被告因公共危險等案件，經檢察官提起公訴（94年度偵字第
9328號），本院合議庭裁定由受命法官獨任進行簡式審判程序，
茲判決如下：
    主  文
甲○○以加害生命之事，恐嚇他人，致生危害於安全，累犯，處
拘役伍拾日，如易科罰金，以佰元折算壹日；又服用酒類，不
能安全駕駛動力交通工具而駕駛，累犯，處有期徒刑月，如易
科罰金，以佰元折算壹日。
    犯罪事實
一、甲○○曾於民國90年間，分別因公共危險案件，經本院以90
    年度易字第1020號刑事判決判處有期徒刑5 月，經上訴由臺
    灣高等法院臺中分院以90年度上易字第2144號刑事判決上訴
    駁回確定；因妨害自由案件，經本院以90年度易字第1676號
    刑事判決判處有期徒刑5 月確定；因公共危險案件，經本院
    以90年度易字第1739號刑事判決判處有期徒刑5 月確定，上
    揭3 罪，經聲請法院裁定應執行有期徒刑1 年確定，並於91
    年10月11日執行完畢。甲○○考領有普通重型機車駕駛執照
    ，其與乙○○為前配偶關係，屬家庭暴力防治法第3 條第1
    款所定之家庭成員關係，並自94年11月21日下午3 時許起至
    同日下午4 時許止，在其位於彰化縣彰化市○○路○ 段325
    巷108 號住處內獨自飲用高梁酒、米酒，且以家中電話連續
    多次撥打乙○○所任職位於彰化縣彰化市○○里○○路○ 段
    189 號「南興游泳池」電話，欲找乙○○談話，因乙○○僅
    接聽其中2 次電話，並在電話中發生口角爭執，甲○○因而
    心生不滿，竟基於加害生命之事恐嚇他人之犯意，於電話中
    向乙○○出言恐嚇稱：「要讓你死，下班在路上小心點，隨
    時要你的命」等語，而以加害生命之事恐嚇乙○○，使乙○
    ○心生畏懼，致生危害於生命之安全。另其明知服用酒類，
    已達不能安全駕駛動力交通工具之程度後，仍於同日下午4
    時許飲酒後，即騎乘其所有車牌號碼TUM —601 號輕型機車
    ，由上開住處出發，於同日下午5 時許駛至前揭「南興游泳
    池」附近處等候乙○○下班，適乙○○於同日下午5 時10分
    騎乘車牌號碼TSM —500 號輕型機車欲返家時，見甲○○在
    該處等候，即將所騎乘機車轉向欲返回「南興游泳池」之辦
    公室躲避，甲○○因酒後控制機車能力不佳，不慎自後方追
    撞乙○○騎乘之上開機車，致乙○○手臂受有瘀傷傷害（過
    失傷害部分，未據告訴）。嗣經警方據報於94年11月21日下
    午5 時10分，在上揭「南興游泳池」前攔檢甲○○到案，並
    於同日下午5 時44分，對甲○○進行呼氣之酒精濃度測試，
    測得其呼氣每公升含酒精濃度達每公升0.83毫克，始悉上情
    。
二、案經彰化縣警察局彰化分局報請臺灣彰化地方法院檢察署檢
    察官偵查起訴。
    理  由
一、本案被告甲○○所犯係死刑、無期徒刑、最輕本刑為3 年以
    上有期徒刑以外之罪，其於準備程序就前揭被訴事實為有罪
    之陳述，經受命法官告知簡式審判程序之旨，並聽取其與公
    訴人之意見後，本院認無不得或不宜改依簡式審判程序進行
    之處，爰依刑事訴訟法第273 條之1 第1 項、第28 4條之1
    ，裁定本案由受命法官獨任進行簡式審判程序，合先敘明。
二、訊據被告於本院審理中，對其於上揭時、地，恐嚇被害人即
    被告之前配偶乙○○，並於飲酒後，已達不能安全駕駛車輛
    程度，而騎乘機車之事實，均坦承不諱（參見本院94年2 月
    9 日審判筆錄），核與證人乙○○、證人即南興游泳池員工
    巫佳才分別於警詢中陳述、於偵訊中具結證述內容大致相符
    （參見偵查卷宗第18頁至第20頁、彰化縣警察局彰化分局彰
    警分偵字第0940014358號警卷第6 頁至第9 頁），並有全戶
    戶籍資料查詢結果2 紙、證號查詢機車駕駛人資料1 紙（參
    見本院卷宗）、車籍作業系統查詢認可資料1 份、事故現場
    蒐證照片3 張（參見同上警卷第12頁至第15頁）在卷可資佐
    證，核屬相符。另按刑法第185 條之3 規定所謂「不能安全
    駕駛」，乃抽象危險犯，並不以發生具體危險為必要，對於
    吐氣酒精濃度已達每公升0.55毫克（0.55MG＼L）以 上，肇
    事率為一般正常人之10倍，認為已達不能安全駕車之標準，
    此業經法務部88年5 月18日法88檢字第001669號函可資參佐
    。至於是否達「不能安全駕駛之程度」之認定，應依具體個
    案之實際情形判斷之，依目前醫學一致見解，吐氣酒精濃度
    達每公升0.25毫克以上時，將使駕駛人產生複雜之技巧障礙
    、駕駛能力變壞之行為表現，肇事比率比一般未飲酒時高出
    2 倍；吐氣酒精濃度達每公升0.5 毫克以上時，將使駕駛人
    產生說話含糊、腳步不穩之行為表現，肇事比率比一般未飲
    酒時高出7 倍。次按飲酒後1 小時許，其體內血液中所含酒
    精濃度可達最高，飲酒1 小時後其體內之酒精濃度隨即消減
    ，此亦分別有行政院國軍退除役官兵輔導委員會臺北榮民總
    醫院88年8 月5 日（88）北總內字第268268號函文、88年10
    月26日（88）院賓文廉字第1347號臺灣高等法院函中之臺北
    醫學院附設醫院精神科主任蔡尚穎「酒精對人體生理與行為
    之影響」一文可佐。經查，被告自94年11月21日下午3 時許
    起至同日下午4 時許止，服用酒類後，並即騎乘機車出發，
    業據被告於本院審理中供述明確在卷（參見同上本院審判筆
    錄）無訛，則被告於當日下午4 時許至下午5 時10分，騎乘
    上揭機車肇事時，適處於體內血液中所含酒精濃度達至最高
    ，堪予認定。而被告係於94年11月21日下午5 時44分，接受
    警方呼氣之酒精濃度測試，測得其呼氣每公升含酒精濃度達
    每公升0.83毫克，此有酒精測定紀錄表1 紙（參見同上警卷
    第11頁）附卷可參。是被告騎乘機車時之呼氣中酒精濃度高
    於前揭標準甚多，其發生肇事之危險性，顯已高出一般人，
    依前揭說明，足證被告當時確已因服用酒類過量致使身體、
    視覺之反應能力趨弱而無法安全駕駛動力交通工具，被告服
    用酒類不能安全駕駛動力交通工具而駕駛罪之犯行，已堪認
    定。綜上所述，被告上開自白，確與事實相符，本案事證明
    確，被告前揭犯行，均應堪認定。
三、按家庭暴力者，謂家庭成員間實施身體或精神上不法侵害之
    行為；又家庭暴力罪者，謂家庭成員間故意實施家庭暴力行
    為而成立其他法律所規定之犯罪，家庭暴力防治法第2 條第
    1 項、第2 項分別著有明文。另按刑法第305 條恐嚇罪之成
    立，係以加害生命、身體、自由、名譽、財產之事，恐嚇他
    人致生危害於安全者為犯罪構成要件。而加害之意思，不論
    直接或間接均屬之，且其犯罪成立僅以受惡害之通知，心生
    畏懼，而有不安全之感覺為已足，不以發生客觀上之危害為
    必要。經查，自被告向被害人乙○○恫稱「要讓你死，下班
    在路上小心點，隨時要你的命」等語之內容，並參酌被告於
    電話交談後立即至被害人乙○○任職處發生爭執等客觀情勢
    綜合觀之，被告顯有加害被害人乙○○之生命之意思，將上
    述施加惡害之內容通知被害人乙○○，衡情確足以使被害人
    乙○○人心生畏懼，致危及被害人乙○○本人在社會日常生
    活之安全感。被告於行為時，其與被害人乙○○為前配偶關
    係，此有全戶戶籍資料查詢結果2 紙（參見本院卷宗）附卷
    可參。是被告與被害人乙○○，即屬家庭暴力防治法第3 條
    第1 款規定之家庭成員，而被告恐嚇被害人乙○○，已屬家
    庭成員間實施精神上不法侵害之行為，即為家庭暴力防治法
    第2 條第1 項所稱之家庭暴力，且構成刑法上之恐嚇危害安
    全罪，惟因家庭暴力防治法之上開規定並無罰則之規定，是
    以應僅依刑法恐嚇危害安全罪之規定予以論罪科刑。核被告
    所為，係犯刑法第305 條之恐嚇危害安全罪、刑法第185 條
    之3 服用酒類不能安全駕駛動力交通工具而駕駛罪。其所犯
    上揭2 罪，犯意各別，行為互異，應予分論併罰。又被告曾
    於90年間，分別因公共危險案件，經本院以90年度易字第10
    20號刑事判決判處有期徒刑5 月，經上訴由臺灣高等法院臺
    中分院以90年度上易字第2144號刑事判決上訴駁回確定；因
    妨害自由案件，經本院以90年度易字第1676號刑事判決判處
    有期徒刑5 月確定；因公共危險案件，經本院以90年度易字
    第1739號刑事判決判處有期徒刑5 月確定，上揭3 罪，經聲
    請法院裁定應執行有期徒刑1 年確定，並於91年10月11日執
    行完畢等情，此有臺灣高等法院被告全國前案紀錄表、臺灣
    彰化地方法院檢察署刑案資料查註紀錄表各1 份存卷可考，
    其於5 年內再犯本案有期徒刑以上之罪，為累犯，應各依刑
    法第47條之規定加重其刑。爰審酌於現代化法治社會中，對
    於前配偶之糾紛解決，亦應本於理性、和平之手段與態度為
    之，被告竟用精神暴力之方式導致其前妻乙○○在心理上受
    有煎熬，另罔顧政府宣導酒後禁止駕車，仍於飲酒後呼氣之
    酒精濃度每公升含酒精濃度達每公升0.83毫克，已達不能安
    全駕駛程度，貿然騎乘機車，罔顧其他用路人之安全，所為
    確有不是之處，惟其犯罪後已坦承犯行，且與被害人乙○○
    達成和解，而被害人乙○○亦具狀表示不願追究等一切情狀
    ，各量處如主文所示之刑，並均諭知易科罰金之折算標準，
    且依刑法第51條第10款規定併執行之。
據上論斷，應依刑事訴訟法第273 條之1 第1 項、第299 條第1
項前段，刑法第185 條之3 、第305 條、第47條、第51條第10款
、第41條第1 項前段，罰金罰鍰提高標準條例第1 條前段、第2
條，判決如主文。
本案經檢察官李毓珮到庭執行職務。
中    華    民    國    95    年    2     月    21    日
                  交通法庭      法  官  唐中興
以上正本證明與原本無異。
如不服本判決，應於判決送達後10日內向本院提出上訴狀 (須附
繕本 )。
告訴人或被害人對於判決如有不服具備理由請求檢察官上訴者，
其上訴期間之計算係以檢察官收受判決正本之日期為準。
中    華    民    國    95    年    2     月    23    日
                                書記官  施惠卿
【附錄本案判決論罪科刑法條全文】：
中華民國刑法第185 條之3
服用毒品、麻醉藥品、酒類或其他相類之物，不能安全駕駛動力
交通工具而駕駛者，處1 年以下有期徒刑、拘役或30,000元以下
罰金。
中華民國刑法第305條
以加害生命、身體、自由、名譽、財產之事，恐嚇他人致生危害
於安全者，處2 年以下有期徒刑、拘役或300 元以下罰金。


司法院資訊處製作；財團法人民間司法改革基金會備份。
